臺灣南投地方法院刑事判決
                                       110年度訴字第55號
公  訴  人  臺灣南投地方檢察署檢察官
被      告  王齊明



指定辯護人  本院公設辯護人許定國                    
上列被告因違反槍砲彈藥刀械管制條例案件，經檢察官提起公訴
（109年度偵字第1851號），本院判決如下：
    主    文
王齊明犯非法製造可發射金屬或子彈具殺傷力之槍枝未遂罪，處
有期徒刑壹年伍月，併科罰金新臺幣參萬元，罰金如易服勞役，
以新臺幣壹仟元折算壹日。緩刑肆年，緩刑期間付保護管束，並
應於本判決確定後六個月內，向公庫支付新臺幣伍萬元，又應於
緩刑期間向指定之政府機關、政府機構、行政法人、社區或其他
符合公益目的之機構或團體提供壹佰貳拾小時之義務勞務。
扣案如附表編號2、3、5、7所示之物均沒收。 
    犯罪事實
一、王齊明明知可發射金屬或子彈具有殺傷力之改造槍枝，屬槍
    砲彈藥刀械管制條例所列管之物品，非經中央主管機關許可
    ，不得製造、持有，竟未經許可，基於製造可發射金屬或子
    彈具殺傷力之改造槍枝之犯意，於民國108年8月至10月間，
    購入金屬管，並在其位於南投縣○○鄉○○巷000○0號居處（起
    訴書誤載為110之1號，應予更正），以如附表編號7所示之
    砂輪機製作如附表編號5所示屬金屬擊發機構之槍機1座（非
    屬槍砲主要組成零件）及附表編號2所示之木質槍托4個，而
    著手製造具殺傷力之槍枝，然因無法焊接相關部件而未遂。
    嗣警於109年4月15日上午7時20分許，持搜索票並經王齊明
    同意於王齊明上開居處搜索，扣得如附表所示之物，而查悉
    上情。
二、案經南投縣政府警察局移送臺灣南投地方檢察官偵查起訴。
    理    由
一、證據能力之認定：
  ㈠按被告以外之人於審判外之言詞或書面陳述，除法律有規定
    者外，不得作為證據；又被告以外之人於審判外之陳述，雖
    不符刑事訴訟法第159條之1至第159條之4之規定，而經當事
    人於審判程序同意作為證據，法院審酌該言詞陳述或書面陳
    述作成時之情況，認為適當者，亦得為證據。當事人、代理
    人或辯護人於法院調查證據時，知有第159條第1項不得為證
    據之情形，而未於言詞辯論終結前聲明異議者，視為有前項
    之同意，刑事訴訟法第159條第1項及第159條之5分別定有明
    文。經查，本判決下列所引用被告王齊明以外之人於審判外
    之陳述，被告及辯護人於本院準備程序表示對證據能力沒有
    意見，同意有證據能力（見本院卷第49頁），且檢察官、被
    告及其辯護人迄於本院言詞辯論終結前均未聲明異議，本院
    審酌上開證據資料作成時之情況，尚無違法不當或證明力明
    顯過低之瑕疵，亦認為以之作為證據應屬適當，爰依上開規
    定，認前揭證據資料均有證據能力。
  ㈡次按除法律另有規定外，實施刑事訴訟程序之公務員因違背
    法定程序取得之證據，其有無證據能力之認定，應審酌人權
    保障及公共利益之均衡維護，刑事訴訟法第158條之4定有明
    文。本案以下所引用之非供述證據，並無證據證明係實施刑
    事訴訟程序之公務員違背法定程序所取得，且經本院於審理
    時合法踐行調查程序，自應認均具有證據能力，得作為證據
    。
二、認定犯罪事實之依據及理由：
  ㈠上揭事實，業據被告王齊明於偵查、本院準備程序及審理時
    均坦承不諱，核與證人王美杰於警詢、偵訊；證人鄭恩威於
    警詢中之證述大致相符，並有南投縣政府警察局槍枝初步檢
    視報告表、南投縣政府警察局刑事警察大隊自願受搜索同意
    書、搜索扣押筆錄、扣押物品目錄表、扣押物品收據各1份
    、現場照片12張、本院109年聲搜字第000151號搜索票、南
    投縣政府警察局刑事警察大隊搜索筆錄、扣押物品目錄表、
    無應扣押之物證明書、內政部警政署刑事警察局109年8月26
    日刑鑑字第1090043340號鑑定書、內政部109年9月18日內授
    警字第1090872721號函等在卷可稽（見警卷第7頁至第28頁
    ；偵卷第28頁至第34頁、第79頁至第80頁），並有扣案如附
    表所示之物可佐。
  ㈡綜上所述，被告前開任意性自白核與事實相符，堪以採信。
    本案事證明確，被告犯行均堪認定，應予依法論科。
三、論罪科刑：
  ㈠被告行為後，槍砲彈藥刀械管制條例第4、7、8條之規定，業
    於109年6月10日修正公布，並於同年月12日施行，修法意旨
    略以：鑒於現行查獲具殺傷力之違法槍枝，多屬非制式槍枝
    ，可遠距離致人死傷，且殺傷力不亞於制式槍枝，對人民生
    命、身體、自由及財產法益之危害，實與制式槍枝無異；另
    因非制式槍枝之取得成本遠低於購買制式槍枝，且製造技術
    門檻不高、網路取得改造資訊容易，導致非制式槍枝氾濫情
    形嚴重，若區分制式與否而分別適用第7條或第8條處罰，將
    使不法分子傾向使用非制式槍砲從事不法行為，以規避第7
    條較重之刑責，無異加深不法分子大量使用非制式槍砲之誘
    因，爰為有效遏止持非制式槍砲進行犯罪情形，非制式槍砲
    與制式槍砲罪責確有一致之必要等語。惟就本案被告所製造
    非制式長槍，其製造行為修正前、後犯罪構成要件、刑罰效
    果於修正後均未變更，不因同條例第8條第1項增列「制式或
    非制式」之要件致影響其法律適用，自無新舊法比較之問題
    ，逕適用裁判時法即修正後同條例第8條第4項、第1項之規
    定處斷（最高法院96年度臺上字第4039號判決、97年度第2 
    次刑事庭會議決議參照）。
　㈡次按，槍砲條例第8條第1項規定所謂之「製造」，除初製者
    外，尚包括改造在內，亦即凡將原不具有殺傷力之槍枝予以
    加工，致改變其原有性能、屬性，使成為可發射子彈具有殺
    傷力之槍枝即屬之；槍砲條例第8條第1項、第5項所定之非
    法製造可發射子彈具殺傷力槍枝既遂、未遂規定，旨在處罰
    製造行為，行為人主觀上有製造之犯意，客觀上又未受許可
    而著手製造，即成立犯罪，至於製造行為是否完成，則屬既
    遂、未遂問題，倘槍枝尚未製造完成或無殺傷力，亦屬未遂
    犯，最高法院91年度台上字第1624號、96年度台上字第5523
    號、98年度台上字第2857號判決意旨可參。本案被告基於製
    造槍枝之犯意，以砂輪機研磨製作槍機及木質槍托，然因無
    法焊接而未遂，業如前述，揆諸上開說明，其所為當屬已著
    手於槍砲彈藥刀械管制條例所禁止之製造行為。是核被告所
    為係犯槍砲彈藥刀械管制條例第8條第5項、第1項之非法製
    造可發射金屬或子彈具有殺傷力之槍枝未遂罪。
　㈢被告著手製造可發射子彈具殺傷力之槍枝，因未能焊接完成
    ，僅止於未遂階段，應認屬未遂犯，爰依刑法第25條第2項
    規定，按既遂犯之刑減輕之。
　㈣按刑法第62條所謂「發覺」，固非以有偵查犯罪職權之機關
    或人員確知其人犯罪無誤為必要，而於對其發生嫌疑時，即
    得謂為已發覺；但此項對犯人之嫌疑，仍須有確切之根據得
    為合理之可疑者，始足當之，若單純主觀上之懷疑，要不得
    謂已發生嫌疑（最高法院72年台上字第641號判例意旨參照
    ）。又按刑法上所謂吸收犯，係指一罪所規定之構成要件，
    為他罪構成要件所包括，因而發生吸收關係者而言。某甲所
    涉犯持有槍枝罪名與製造槍枝罪名之構成要件事實並不相同
    ，各自獨立成罪。且橫諸社會常情，製造槍枝需要一定之技
    術、材料及工具，持有槍枝者與製造槍枝者通常並非同一，
    不能單以行為人持有槍枝之事實，即逕認行為人改造（製造
    ）槍枝之犯罪已經被發覺，否則顯然違背社會一般人之認知
    。又是否成立自首之判斷標準，應從自首規定鼓勵被告悔悟
    及節省司法資源之立法目的及維護法律公平秩序之裡面上予
    以探求，被告在偵查機關對其所犯製造槍枝犯行尚無確切的
    依據而得為合理可疑之情形下坦白認罪，足見其確有悔悟之
    心，對節省司法資源之浪費亦顯然有所助益，與自首減刑之
    立法目的完全契合。本件被告係於109年4月15日上午7時20
    分許，經警持搜索票至被告位於南投縣○○鄉○○巷00000號之
    住所搜索，經被告帶同員警至被告另位於南投縣○○鄉○○巷00
    0○0號之居處，並表示同意搜索，而當場扣得如附表所示之
    物，警方始發覺被告疑似有持有槍枝行為後，被告復於同日
    上午11時27分在刑警大隊偵一隊接受員警詢問時，主動告知
    其本案所犯製造槍枝未遂之犯行，始經警查悉該情，即其係
    於有偵查犯罪權限之機關知悉前，主動向負責詢問之員警坦
    承有前揭製造槍枝未遂犯行等情，此有該次刑事警察局調查
    筆錄（見警卷第4頁至第6頁）附卷可稽，足認被告確係在員
    警未發現有確切之根據得為合理懷疑其有上開製造槍枝未遂
    犯行前，即主動供述其前揭製造槍枝未遂犯行，就該非法製
    造可發射金屬或子彈具殺傷力槍枝未遂犯行自係符合自首之
    要件無誤。應依刑法第62條前段之規定予以減輕其刑。
  ㈤被告之辯護人雖為被告辯護略以：被告係因具原住民身分之
    證人鄭恩威欲聲請槍照，一時思慮未周而偶發觸犯本案犯行
    ，其製造槍枝動機單純，數量單一，僅供具原住民身分之人
    申請供作生活用具之用槍照，被告犯罪情節確屬輕微，犯罪
    情狀得憫恕，請依刑法第59條酌減其刑等語。惟按刑法第59
    條所規定之酌量減輕其刑，係裁判上之減輕，必以犯罪之情
    狀可憫恕，認為宣告法定最低度之刑猶嫌過重者，始有其適
    用；如別有法定減輕之事由者，應優先適用法定減輕事由減
    輕其刑後，猶嫌過重時，始得為之（最高法院98年度台上字
    第7388號刑事判決意旨參照）。查被告所犯槍砲彈藥刀械管
    制條例第8條第5項、第1項之未經許可製造可發射金屬或子
    彈具有殺傷力之槍枝未遂罪之法定本刑為無期徒刑或5年以
    上有期徒刑，併科新臺幣1,000萬元以下罰金，刑度非低，
    然有前揭減刑之事由後，其得宣告之法定最低刑度已非過重
    ，況依一般國民感情，製造槍枝之行為難認係屬可憫恕之犯
    罪，且查被告前有違反同條例之前案紀錄，有臺灣高等法院
    被告前案紀錄表附卷可參，依被告之犯罪情狀及素行，尚難
    認其有何特殊之情狀而有顯可憫恕之處，亦無處以法定最低
    刑度刑猶嫌過重之情形，尚無從依刑法第59條之規定酌減其
    刑。是對被告量處上開刑度，在客觀上不足以引起一般人之
    同情，而認有情可憫恕，對被告而言，無法重情輕之情形，
    核無刑法第59條規定之適用。辯護人此部分請求，顯不足採
    。
　㈥被告本件犯行同時有前揭2種減輕事由，應依刑法第70條規定
    ，遞減其刑。
  ㈦爰以行為人之責任為基礎，審酌被告前於86年間有違反槍砲
    彈藥刀械管制條例經論罪科刑之前案紀錄，此有被告前案紀
    錄表在卷可憑，堪認被告素行並非良好。又被告為智識成熟
    之成年人，應知可發射金屬或子彈具有殺傷力之槍枝屬高度
    危險物品，非經主管機關許可不得擅自製造，以維社會大眾
    安全，竟率爾著手進行製造之事，該等槍枝如經濫用，勢必
    造成他人生命、身體之危害，同時動搖社會治安之穩定，參
    以被告犯後始終坦認犯行之犯後態度，兼衡被告於本院審理
    中自陳高職畢業之智識程度，從事板模工程，家庭經濟狀況
    小康，家中有前妻及大兒子（見本院卷第95頁）等之生活情
    況，暨被告本件犯罪之動機、手段、情節及所生危害等一切
    情狀，量處如主文所示之刑，復就所宣告之罰金刑部分諭知
    易服勞役之折算標準如主文所示，以資懲戒。
　㈦末查，被告固曾於86年間因違反槍砲彈藥刀械管制條例案件
    ，經臺灣臺中地方法院判決處有期徒刑8月確定，然其於執
    行完畢後，五年以內未曾再因故意犯罪受有期徒刑以上刑之
    宣告等情，此有上開被告前案紀錄表附卷為憑。然本院審酌
    被告因一時失慮致罹刑典，犯後坦承犯行，顯有悔意，其經
    此次教訓，日後當能知所警惕，信無再犯之虞，本院認所宣
    告之刑以暫不執行為適當，爰依刑法第74條第1項第2款規定
    ，併予宣告如主文欄所示之緩刑，以啟自新。惟為使被告對
    自身行為知所警惕，確實記取教訓，並考量被告之經濟情況
    及本案犯罪情節、動機，認除前開緩刑宣告外，尚有賦予被
    告一定負擔之必要，爰併依刑法第74條第2項第4款、第5款
    之規定，命被告應於本判決確定後6個月內向公庫支付5萬元
    ，及應於緩刑期間向指定之政府機關、政府機構、行政法人
    、社區或其他符合公益目的之機構或團體提供120小時之義
    務勞務，且依刑法第93條第1項第2款規定，宣告在緩刑期間
    付保護管束以示警惕。又依刑法第75條之1第1項第4款規定
    ，違反前開之負擔情節重大，足認原宣告之緩刑難收其預期
    效果，而有執行刑罰之必要者，得撤銷緩刑之宣告，附此敘
    明。 
四、沒收部分：
  ㈠扣案如附表編號2、5所示之槍托4枝、槍機1座為被告所製造
    ，固無殺傷力且尚非主要組成零件，但仍係由被告製造而生
    ，屬被告所有之犯罪所生之物；編號3所示之槍管5枝、編號
    7所示之砂輪機為供本案製槍所用，業據被告於警詢及本院
    審理時供承在卷（見警卷第5頁至第6頁；本院卷第92頁至第
    93頁），均為供犯罪所用之物，爰依刑法第38條第2項前段
    之規定，宣告沒收之。　　　　
　㈡扣案如附表編號1所示之土造長槍非被告所有，且與本案無關
    ；編號4所示之通槍條2支、編號8所示之洗得釘40個、編號9
    所示之鋼珠40粒均為王美杰所有、編號6所示之刻模機2部為
    被告妻子所有供其雕刻使用，則均與本案無關，此外卷內復
    查無其他證據足認上開物品係被告所有，供其犯本案犯行所
    用之物，爰不予宣告沒收，附此敘明。 
據上論斷，應依刑事訴訟法第299條第1項前段，槍砲彈藥刀械管
制條例第8條第5項、第1項、刑法第25條第2項、第42條第3項前
段、第74條第1項第2款、第2項第4款、第5款、第93條第1項第2
款、第38條第2項前段，判決如主文。 
本案經檢察官張鈞翔提起公訴，檢察官陳俊宏、黃淑美到庭執行
職務。
中　　華　　民　　國　 110　　年　　10　　月　　12　　日
                  刑事第三庭  審判長法　官　何玉鳳
　　　　　　　　　                  法  官  吳宗育
　　　　　　　　　                  法  官  李怡貞
以上正本與原本無異。
如不服本判決應於收受送達後20日內向本院提出上訴書狀，並應
敘述具體理由；其未敘述上訴理由者，應於上訴期間屆滿後20日
內向本院補提理由書（均須按他造當事人之人數附繕本）「切勿
逕送上級法院」。
                                    書記官  林鈺珣
中　　華　　民　　國　　110 　年　　10　　月　　12　　日

附錄論罪科刑法條全文：　　　　　　　　　　　　　　　　　
槍砲彈藥刀械管制條例第8條
未經許可，製造、販賣或運輸制式或非制式鋼筆槍、瓦斯槍、麻
醉槍、獵槍、空氣槍或第4條第1項第1款所定其他可發射金屬或
子彈具有殺傷力之各式槍砲者，處無期徒刑或5年以上有期徒刑
，併科新臺幣1千萬元以下罰金。
未經許可，轉讓、出租或出借前項所列槍砲者，處5年以上有期
徒刑，併科新臺幣1千萬元以下罰金。
意圖供自己或他人犯罪之用，而犯前二項之罪者，處無期徒刑或
7年以上有期徒刑，併科新臺幣1千萬元以下罰金。
未經許可，持有、寄藏或意圖販賣而陳列第1項所列槍砲者，處3
年以上10年以下有期徒刑，併科新臺幣7百萬元以下罰金。
第1項至第3項之未遂犯罰之。
犯第1項、第2項或第4項有關空氣槍之罪，其情節輕微者，得減
輕其刑。
　　　　　　　　　　　　　　　　　
附表：
編號 物品名稱 數量 備註（含鑑定結果）  1 土造長槍 1枝 槍枝管制編號0000000000，槍枝總長約105公分，認係其他可發射金屬或子彈之槍枝，由金屬擊發機構、木質槍托及已貫通之金屬槍管組合而成，擊發功能正常，可供擊發口徑 0.25吋打釘槍用空包彈（作為發射動力），用以發射彈丸使用，認具殺傷力。  2 木造槍托 4支   3 鋼鐵槍管 5支   4 通槍條 2支   5 槍機 1座   6 刻模機 2部   7 砂輪機 1部   8 洗得釘 40個   9 鋼珠 40粒